臺灣桃園地方法院民事判決　　　　　　　 94年度勞訴字第9號
原　　　告　乙○○
訴訟代理人　陳祖德律師
複代理人　　孔菊念律師
被　　　告　翁財記食品股份有限公司
法定代理人　甲○○
上列當事人間請求給付退休金事件，本院於民國94年6 月14日言
詞辯論終結，判決如下：
    主  文
被告應給付原告新台幣壹佰貳拾玖萬零壹佰伍拾元，及自民國
94年4 月25日起至清償日止，按週年利率5%之利息。
訴訟費用由被告負擔。
本判決於原告以新台幣肆拾萬元供擔保後，得假執行。但被告
如以新台幣壹佰貳拾玖萬零壹佰伍拾元預供擔保，免為假執行
。
    事  實
甲、原告方面：
一、聲明：除假執行願供擔保之金額外，如主文所示。
二、陳述：
  (一)原告自民國72年1 月10日起受僱被告，至93年5 月25日止，
    已年滿55歲（原告係民國36年2 月17日生），且工作已達15
    年以上，符合勞動基準法（下稱勞基法）第53條第1 款自請
    退休之規定，原告乃於93年5 月25日向被告提出退休申請，
    被告於93年6 月2 日將原告辦理退保，但未給付退休金，雙
    方於同年6 月30日至桃園縣勞資和諧促進會勞資爭議協調而
    達成合意，被告願配合辦理原告之退休金事宜，是兩造之勞
    動契約於93年6 月30日終止，詎被告迄今仍未給付原告應領
    取之退休金，原告遂向桃園縣政府調解委會申請勞資調解，
    被告並未出席，前開調解委員會於93年12月31日認原告已符
    合自請退休條件，被告應給付退休金，為此，爰依勞基法規
    定請求被告給付退休金。
  (二)按勞基法係73年7 月30日公布施行，在此之前依勞基法第84
    條之2 規定，適用台灣省工廠工人退休規則，原告於72年1
    月10日至73年7 月30日共工作1 年6 個月20天，依該規則第
    5 條第1 項及第9 條第1 項規定，有二個基數。再73年8 月
    1 日起至93年6 月30日止共19年10月29日，依勞基法第53條
    第1 款及第55條第1 項第1 款規定，應有35個基數，合計共
    37 個 基數。而原告之平均工資為34,869元，是被告應給付
    之退休金為37個基數即1,290,153 元（34,869元×37＝1,29
    0,153）， 及自起訴狀繕本送達之翌日起至清償日止，按年
    息5%計算之利息。
三、證據：提出勞保資料表、退休金申請書及回執、協調會議紀
    錄、調解會議紀錄、93年7 月13日存證信函、93年9 月20日
    存證信函、93年1 月份薪資表、92年綜合所得稅各類所得資
    料清單等影本各一件為證。
乙、被告方面：未於最後言詞辯論期日到場，惟據其前到場及提
    出答辯狀所為之聲明及陳述略以：
一、聲明：
  (一)原告之訴及假執行之聲請均駁回。
  (二)如受不利判決請准供擔保後免為假執行。
二、陳述：本件因原告於自請退休前，即93年5 月20、21、24日
    連續曠職三日（22、23日公休），被告於5 月25日已將原告
    予以公告撤職，終止雙方之勞動契約，至同年7 、8 月間，
    被告又連續二次分別函文原告表示其已連續曠職三日以上，
    被告得不經預告終止勞動契約，是本件原告於任職期間已為
    被告依法終止勞動契約，自無退休金請求權。
三、證據：提出桃園縣政府公函、出勤表、曠職懲處公告等影本
    各一件、存證信函影本二件為證。
    理  由
一、被告未於最後言詞辯論期日到場，核無民事訴訟法第386 條
    所列各款情形，依原告聲請，由其一造辯論而為判決。
二、原告主張其自72年1 月10日起即受僱被告公司，至93年5 月
    25日止，已年滿55歲，且工作已達15年以上等情，有原告提
    出之勞工保險被保險人投保資料表一份為證，被告就此事實
    並不爭執，應認為真實。
三、原告主張其已達到自請退休之要件，故被告應給付退休金等
    語；被告則以前詞為辯，是本件應審究者為原告是否符合自
    請求退休之要件而有權向被告請求給付退休金？查：
  (一)按勞工工作15年以上且年滿55歲者得自請退休，為勞基法第
    53條第1 款所明文規定。原告係民國36年2 月17日出生，自
    72年1 月10日起受僱被告，至93年5 月25日止，年滿55歲（
    至91年2 月17日即年滿55歲）且已工作達15年以上（原告於
    87年1 月10日即工作滿15年）等情，為雙方所不爭執，依前
    揭勞基法之規定，原告主張其得向被告請求給付退休金，即
    為於法有據，應予准許。
  (二)被告雖稱原告於請求退休前，即93年5 月20日、21日、24日
    連續曠職三日（同年月22日、23日為公休日），被告於同年
    5 月25日已將原告予以公告撤職，終止雙方之勞動契約，原
    告自無權再請求退休金云云。惟原告曾因被告拒不給付退休
    金一事，向桃園縣政府勞工局申請調解，雙方於93年6 月30
    日在桃園縣勞資和諧促進會處理勞資爭議協調會達成和解，
    協議內容略為：「一資方同意以分三次（每月一次）付清其
    積欠勞方工資‥‥。二另關於退休事項，勞方陳述在翁財記
    公司工作21年年滿55歲已達到勞基法第53條自請退休規定，
    勞方決定於93年7 月1 日至公司依勞基法及勞工保險條例辦
    理各種規定手續，勞資雙方同意相互配合辦理完成之，以確
    保雙方之權益。」，有協調會會議紀錄可稽。是倘原告有連
    續曠職三日，被告自將原告解僱，然被告卻在桃園縣政府之
    勞資協調會時，均未為任何抗辯，且於協調會中表示同意配
    合辦理退休事宜，是被告稱原告有曠職三日以上一事，顯然
    違反經驗法則，再被告所提出之原告出勤表，雖載有「曠職
    」，並有被告公司之公告、郵局存證信函等影本為證，惟上
    開文件影本均為被告所單方製作者，被告對此均未對其形式
    及實質內容之真正舉證證明，故難以上開文件影本作為原告
    有連續職三日以上之依據，是被告上開抗辯，要不足採。
  (三)另從退休金之經濟性格觀之，工資本質上係勞工提供勞動力
    之價值，惟勞工所獲得之工資並未充分反映勞動力之價值，
    此部分未付予勞工之工資持續累積，而於勞工離職時結算並
    支付之。亦即退休金制度係雇主將應給付勞工之足額工資撙
    節一部分逐漸累積，而於勞工退休時支付。準此，退休金為
    「延期後付」之工資性質，為勞工當然享有之既得權利，且
    不因勞工事後離職而消滅。勞工離職原因雖有不同，惟離職
    原因終會發生，僅發生期限尚未確定而已，故退休金請求權
    係附有不確定期限之債權。據此，退休金本質上係以勞工全
    部服務期間為計算標準所發給之後付工資，則雇主以懲戒解
    僱為由剝奪勞工請求退休金之權利，於法尚非允當。依上所
    述，勞工如已符合自請退休之要件，而未自請退休，如遭雇
    主解僱，終止勞動契約，仍應有自請退休之權利，不因雇主
    終止勞動契約之意思表示生效在前而受影響。換言之，勞工
    一旦符合法定退休要件而取得自請退休之權利，該權利即為
    其既得之權利，並不因雇主解僱而喪失其原已取得之權利，
    否則雇主藉故解僱已符合退休條件之勞工，規避給付退休金
    之義務，殊非勞基法之立法本旨。經查原告既符合自請退休
    之要件，依前揭說明，其請求退休金之權利，亦不因被告能
    否終止勞動契約而受影響，縱令被告之解僱終止契約合法生
    效，原告仍有權請求給付退休金。是被告抗辯兩造之勞動契
    約已合法終止在先，被告無給付原告退休金之義務云云，要
    無可採。
四、按勞基法係73年7 月30日公布施行，在此之前依勞基法第84
    條之2 規定，適用台灣省工廠工人退休規則，查原告於72年
    1 月10日至73年7 月30日共工作1 年6 個月20天，依該規則
    第5 條第1 項及第9 條第1 項規定，應有二個基數。再73年
    8 月1 日起至93年6 月30日止共19年10月29日，依勞基法第
    53條第1 款及第55條第1 項第1 款規定，應有35個基數，兩
    者合計共37個基數。而原告之平均工資為34,869元，此為被
    告所不爭執，是原告請求被告給付37個基數之退休金即1,29
    0,153 元（34,869元×37＝1,290,153）， 及自起訴狀繕本
    送達之翌日起（即94年4 月25日）至清償日止，按年息5%計
    算之利息，為有理由，應予准許。
五、兩造陳明願供擔保，請准宣告假執行及免為假執行，經核均
    無不合，爰分別酌定相當擔保金額，併予准許之。
六、本件事證已臻明確，二造其餘之主張、攻擊防禦方法，核與
    本件判決結果，不生影響，爰不一一論述，併此敘明。
七、據上論結，原告之訴為有理由，依民事訴訟法第385 條第1
    項前段、第78條、第390 條第2 項、第392 第2 項條，判決
    如主文。
中　　華　　民　　國　　94　　年　　6 　　月　　28　　日
                              勞工法庭    法　官　潘進柳
以上正本係照原本作成
如對本判決上訴，須於判決送達後20日內向本院提出上訴狀
中　　華　　民　　國　　94　　年　　6 　　月　　28　　日
                                          書記官　李麗娟
